臺灣高雄地方法院刑事判決　　　　　　　96年度訴字第3566號
公　訴　人　臺灣高雄地方法院檢察署檢察官
被　　　告　己○○
　　　　　　　　　　（
指定辯護人　本院公設辯護人戊○○
上列被告因竊盜等案件，經檢察官提起公訴（96年度偵字第1627
7號 、第17760 號），本院判決如下：
    主  文
己○○犯竊盜罪，累犯，處有期徒刑柒月。扣案機車鑰匙壹把，
沒收之；又犯竊盜罪，累犯，處有期徒刑月。應執行有期徒刑
玖月。扣案機車鑰匙壹把，沒收之。
    事  實
一、己○○曾因竊盜案件，於民國94年3 月22日經本院以91年易
    緝字90號判處應執行有期徒刑10月確定，於96年3 月24日執
    行完畢。詎其仍不知悔改，於：(1)96年5 月31日上午1 時許
    ，在在高雄市○○區○○街461 巷2 弄12號前，以自備之鑰
    匙竊取許嘉豈所有之車號XZE-116 號重機車，嗣因員警於96
    年6 月3 日上午3 時10分許，在高雄市○○區○○路文藻學
    校旁公園前查獲己○○騎乘上開贓車而得悉上情，並扣得機
    車鑰匙1 把。(2)96年6 月20日凌晨1 時15分許，騎乘紅色腳
    踏車至高雄市三民區○○○街42巷75弄16號民宅門口，竊取
    乙○○晾掛於該處之牛仔褲1 件、男內褲2 件、海灘褲1 件
    ，得手後置於前開腳踏車置物籃內逃逸。嗣因乙○○在屋內
    聽見衣架掉落之聲音查覺有異，而發現衣物遭竊，隨即出外
    找尋，約行至1 、2 百公尺處即高雄市三民區○○○街48號
    前，發現己○○腳踏車置物籃內有其所失竊衣物，遂將己○○攔下加以質問，欲將己○○帶至警局，惟遭己○○拒絕，
    2 人即發生爭執拉扯，致乙○○右手手肘受有瘀血3 、4 公
    分左手中指腫起之傷害（傷害部分，業經乙○○於本院審理
    中撤回告訴），己○○於扭打拉扯中亦嘴角流血、衣服沾染
    血漬，嗣其棄車徒步逃逸至高雄市○○路與鼎金後路口，適
    巡邏員警發現將其送醫，後經乙○○報警並指述己○○特徵
    始查悉上情。
二、案經高雄市政府警察局三民第二分局移送臺灣高雄地方法院
    檢察署檢察官偵查起訴。
    理  由
甲、證據能力部分
一、按被告以外之人於審判外之陳述，雖不符前4 條之規定，而
    經當事人於審判程序同意作為證據，法院審酌該言詞陳述或
    書面陳述作成時之情況，認為適當者，亦得為證據。當事人
    、代理人或辯護人於法院調查證據時，知有第159條第1項不
    得為證據之情形，而未於言詞辯論終結前聲明異議，視為有
    前項之同意刑事訴訟法第159條之5定有明文。
二、查被告己○○及辯護人於本院審理時，已表示對於全案卷證
    之證據能力均同意列為本案證據（見本院卷第43頁），且於
    本案調查證據時，知有不得為證據之情形，亦未於言詞辯論
    終結前聲明異議，依刑事訴訟法第159 條之5 規定，應視為
    被告已同意證人許嘉豈、證人薛黃秀鳳、證人乙○○等人於
    警詢中所為證述、證人丙○○○、證人甲○○、證人乙○○
    、證人施水心於偵查之證述，及本案扣押筆錄、扣押物品目
    錄表、贓物認領保管單、車輛竊盜資料個別查詢表、車輛尋
    獲電腦輸入單、照片、甲○○繪製之現場圖1 張、施水心之
    職務報告1 份、錄影光碟1 片、光碟節錄照片2 張等文書，
    均具有證據能力，而可作為證據，本院斟酌上開證據並非不
    法取得，且其作成時之情況，認為適當，自得採為證據能力
    ，先行敘明。
乙、實體部分
一、被告己○○於本院審理中對於上開時、地，竊取被害人薛黃
    秀鳳之機車、證人乙○○之衣物之犯行，均坦承不諱，且前
    揭機車為證人庚○○所有置放於上揭地點失竊，及前揭衣物
    係證人乙○○所有，並在被告騎乘之腳踏車上發現遭竊之衣
    物等情，業據被害人即證人許嘉豈、薛黃秀鳳、證人乙○○
    等人之指訴明確（見偵一卷第7 頁至第8 頁、第40頁至第41
    頁、偵二卷第7 頁至第10頁、第51頁至第52頁、第82頁至第
    85頁、第96頁至第97頁），此外，復有扣押筆錄、扣押物品
    目錄表、贓物認領保管單各2 紙、車輛竊盜資料個別查詢表
    、車輛尋獲電腦輸入單、照片、甲○○繪製之現場圖1 張、
    錄影光碟1 片、光碟節錄照片2 張在卷足憑（見偵一卷第10
    頁至第20頁、偵二卷第11頁至第15頁、第17頁至第18頁、第
    46頁、第47頁、第99頁），及扣案被告自備機車鑰匙1 把扣
    案可佐，足認被告之自白與事實相符，本件事證明確，應予
    論罪科刑。
二、公訴人雖認：證人乙○○於追躡被告己○○時，2人發生爭
    執拉扯中，被告為防護贓物、脫免逮捕，竟當場大聲出言「
    你是要怎樣」等語恐嚇乙○○，並於黑暗中持不明物體毆打
    乙○○，對乙○○施強暴脅迫，右手手肘受有瘀血3、4公分
    左手中指腫起之傷害，並因而心生恐懼，放棄逮捕被告，因
    認被告係涉兇準強盜罪等語。惟被告矢口否認有何為脫免逮
    捕、防護贓物而施強暴脅迫之犯行，辯稱：竊取乙○○之衣
    物後，約過了1 、2 個小時在鼎金市場保安宮被乙○○找到
    ，當時伊在休息，並未打乙○○等語（見本院卷第42頁）。
    經查：
  (一)按「刑法第329 條之強暴脅迫，以當場實施者為限，如在脫
    離犯罪場所或追捕者之視線以後，基於別種事實而實施時，
    則雖意在防護贓物或脫免逮捕，亦不過為另犯他罪之原因，
    與前之竊盜或搶奪行為無關，自不能適用該條以強盜論」；
    「刑法第329 條所謂當場，固不以實施竊盜或搶奪者尚未離
    去現場為限，即已離盜所而尚在他人跟蹤追躡中者，仍不失
    為場。惟於竊盜或搶奪者離去盜所後，行至中途始被撞遇，
    則該中途，不得謂為當場，此時如因彼此爭執，犯人予以抵
    抗，實施強暴或脅迫，除可另成其他罪名外，不生以強盜論
    之問題」，最高法院分別著有28年非字第43號及28年上字第
    1984號判例可資參照。又衡諸準強盜之犯罪，係為避免行竊
    或搶奪之人於失風被捕時，因欲防護贓物或脫免逮捕而對現
    場之人施以強暴脅迫，而有增加對於追捕人士生命、身體之
    風險，乃設此處罰規定，是若係行竊之人於竊盜完成後，已
    離開現場或未受到任何追捕，其後又因他種原而因基於脫免
    逮捕或防護贓物之意，而對追捕之人實施強暴、脅迫者，自
    不符合上開所謂「當場」之要件。
  (二)查被害人即證人乙○○於本院審理中到庭接受交互詰問並結
    證稱：並未看到被告竊盜，當發現衣褲不見，便騎機車四處
    找，在出門後約1 、2 百公尺處看到被告在休息，就下車問
    被告：「衣褲是我們家的為何在你腳踏車籃上？」，被告就
    口氣不好的問「是怎麼樣？」，伊欲帶被告去警察局，被告
    不肯，2 人即發生扭打，伊只有瘀青，被告的傷不知道如何
    來的，之後因為伊腳不方便抓不住被告，被告就跑了等語（
    見本院卷第72頁至第73頁）。核與被告所辯情節大致相符。
    足認本件證人乙○○發現被告時，被告之竊盜犯行業已完成
    ，並已離開現場，證人乙○○與被告發生拉扯，並非在跟蹤
    追躡被告之過程中所發生，而證人乙○○遇見被告，係偶然
    之機會發現被告，並在其所有腳踏車上發現遭竊取之衣物，
    始據以判斷衣物係由其竊取，並進而與被告發生拉扯。是依
    上開情節以觀，被告於行竊完成之後，本已脫離盜所，縱然
    事後被害人發現被告，2 人發生爭執及拉扯，雖被告意在防
    護贓物或脫免逮捕而施強暴脅迫，亦不過為另犯他罪之原因
    ，與前之竊盜行為無關，揆諸前開判例意旨及說明，自不能
    適用刑法第329 條規定以強盜論處。從而，被告此之傷害行
    為，應非緊接於竊盜犯行失風之際，不過係為另犯他罪之原
    因，核與上開準強盜罪之「當場」尚有不符。
  (三)綜上所述，公訴人認被告有「當場」對追捕之證人乙○○施
    以強暴之行為，尚有未洽。然被告有於事實欄所載之時、地
    ，竊取機車及衣物等犯行，則如上述。本案事證業已明確，
    被告犯行洵堪認定，應依法論科。
三、被告以自備鑰匙竊取他人所有之機車、徒手竊取衣物，核其
    所為，均係犯行為時刑法第320 條第1 項之竊盜罪。至公訴
    人就被告有關竊取衣物部分犯行，認係犯同法第329 條之準
    強盜罪，尚有未洽，業如上述，惟二者基礎犯罪事實同一，
    本院自得變更起訴法條逕予審判。其所為前後2 次竊盜行為
    ，犯意各別、行為互殊，應予分論併罰。又被告曾有如事實
    欄所載之前科，有本院院內索引卡紀錄表報表、臺灣高等法
    院被告前案紀錄表各1 份在卷可按（見本院卷第5 頁至第17
    頁），其於有期徒刑之刑執行完畢後5 年內，再犯有期徒刑
    以上之罪，為累犯，應依刑法第47條第1 項規定加重其刑。
    爰審酌被告已有多次竊盜等前科，且甫於3 月因徒刑執行完
    畢出監，竟仍不思以己力獲取所需，任意竊取他人財物，造
    成他人財產上損害，且於犯行遭人發覺之初，猶飾詞否認犯
    行，欲圖卸責，行為多有不當，惟念其於本院審理時坦承犯
    行，犯後態度尚可，而其所竊取之衣物部分價值非鉅，情節
    非重，而被告所竊取之前揭物品業已歸還告訴人，有前揭卷
    附贓物認領保管單可佐（見偵一卷第14頁、偵二卷第15頁）
    ，其所生損害業已減輕等一切情狀，及綜合考量被告係國小
    畢業、無業、家境貧寒（見偵二卷第4 頁教育程度欄、職業
    欄及家庭經濟狀況欄之記載），而目前仍在監所羈押中，居
    無定所及其上開犯罪情節等相關情狀，分別酌情量處如主文
    所示之刑，並定其應執行之刑，以資懲儆。又扣案之機車鑰
    匙1 把，為被告所有，且係供犯罪所用之物，應依刑法第38
    條第1 項第2 款宣告沒收之。至公訴意旨認：被告前有2 次
    竊盜前科各判處6 個月有期徒刑，甫出獄又於5 月、6 月再
    犯，顯有竊盜習慣，僅藉刑之執行實難以徹底根絕其犯罪習
    性，並請依竊盜犯贓物犯保安處分條例第3 條第1 項第1 款
    之規定，諭知應於刑之執行前令入勞動場所強制工作等語。
    惟按竊盜犯贓物犯保安處分條例第2 條第4 項之規定：「應
    執行之刑未達一年以上者，不適用本條例。」查本件被告所
    犯竊盜罪2 罪，分別經本院判處有期徒刑7 月及3 月，應執
    行有期徒刑9 月，尚未達1 年以上之刑，自無上開得於刑之
    執行前令入勞動場所強制工作等規定之適用，而不得為強制
    工作之宣告，併此敘明。
四、末按告訴乃論之罪，告訴撤回者，應諭知不受理之判決，刑
    事訴訟法第303 條第3 款定有明文。又刑法第277 條第1 項
    之傷害罪，依同法第287 條之規定須告訴乃論。經查：本件
    被害人即證人乙○○於本院審理中陳稱：伊沒有提告，警詢
    時是說要備案，沒有要告訴，這部分伊要撤回等語（見本院
    卷第74頁），並有撤回告訴狀1 份在卷可稽（見本院卷第84
    頁），則此部分既經撤回告訴，依刑事訴訟法第303 條第3
    款之規定，本應為不受理之諭知，惟公訴人認該部分犯行與
    被告前開涉犯竊取衣物之竊盜罪部分，係犯準強盜罪之單純
    一罪關係，爰不另為不受理之諭知。
據上論斷，應依刑事訴訟法第299 條第1 項前段、第300 條，刑
法第320 條第1 項、第38條第1 項第2 款、第47條第1 項、第51
條第5 款，判決如主文。
本案經檢察官丁○○到庭執行職務。
中　　華　　民　　國　　96　　年　　12　　月　　19　　日
              刑事第二庭  審判長法  官  田平安
                                法  官  錢衍蓁
                                法  官  呂明燕
以上正本證明與原本無異。
如不服本判決應於收受本判決後10日內向本院提出上訴書狀，並
應敘述具體理由，如未敘述上訴理由者，應於上訴期間屆滿後20
日內補提理由書狀於本院（均須按他造當事人之人數附繕本）「
切勿逕送上級法院」。
中　　華　　民　　國　　96　　年　　12　　月　　19　　日
                                書記官  陳瓊芳
附錄本判決論罪之法條：
刑法第320條第1項
意圖為自己不法之所有或第三人不法之所有，而竊取他人之動產
者，為竊盜罪，處5 年以下有期徒刑、拘役或500 元以下罰金。
